臺灣高雄地方法院刑事判決　　　　　　　　　　　　　九十一年度訴字第六九四號
　　公　訴　人　臺灣高雄地方法院檢察署檢察官
　　被　　　告　甲○○
右列被告因違反毒品危害防制條例案件，經檢察官提起公訴（九十一年度毒偵字第二
五六號），本院判決如左：
    主  文
甲○○連續施用第一級毒品，處有期徒刑捌月，扣案之第一級毒品海洛因貳包（驗後
淨重合計零點玖公克）、殘留第一級毒品海洛因之鏟管壹支均沒收銷燬；又施用第
二級毒品，處有期徒刑伍月。應執行有期徒刑壹年，扣案之第一級毒品海洛因貳包（
驗後淨重合計零點玖公克）、殘留第一級毒品海洛因之鏟管壹支均沒收銷燬。
    事  實
一、甲○○前於民國八十七年間因施用第二級毒品案件，經臺灣高雄地方法院檢察署
    檢察官提起公訴後，由臺灣高等法院高雄分院適用毒品危害防制條例之規定，將
    其裁定送觀察、勒戒後，認有繼續施用毒品之傾向，而於八十七年八月十四日裁
    定令入戒治處所施以強制戒治，於強制戒治屆滿三月後經評定成效合格無繼續戒
    治必要，經台灣屏東戒治所報請停止戒治，臺灣高等法院高雄分院於八十八年一
    月五日裁定停止戒治，所餘戒治期間交付保護管束，其保護管束期間於八十八年
    八月二十八日屆滿，再經該院於八十八年九月三十日以八十七年度上易字第一六
    三六號判決免刑確定。詎甲○○明知海洛因、安非他命業經公告分別列為毒品防
    害防制條例第二條第二項第一款、第二款之第一、二級毒品，均不得非法持有、
    施用，竟仍不知悔改，於前開免刑判決確定後五年以內，又基於施用第一級毒品
    海洛因之概括犯意，自九十年十月中旬某日起至九十一年一月十日中午十二時許
    止，在其友人鄭朝堂（檢察官另案偵辦）位於高雄縣林園鄉○○路一二○巷五十
    一弄七號之住處，將第一級毒品海洛因粉末攙入香煙內點火燃燒吸食方式，連續
    施用第一級毒品海洛因多次。並另行基於施用第二級毒品之犯意，於九十一年一
    月十日上午十一時許，在上開鄭朝堂住處，將第二級毒品安非他命置放在鋁箔紙
    上，下用火燒烤吸食其霧化氣體方式，施用第二級毒品安非他命一次。嗣於九十
    一年一月十日下午二時三十分許，經警持搜索票前往鄭朝堂上開住處搜索而查獲
    上情，並在甲○○之身上扣得第一級毒品海洛因二包（驗後淨重合計○‧九三公
    克）及其所有供其施用海洛因所用殘留海洛因之鏟管一支。經檢察官聲請本院於
    九十一年一月十一日以九十一年度毒聲字第一七八號裁定令入戒治處所施以強制
    戒治迄今。
二、案經內政部警政署高雄港務警察所移送臺灣高雄地方法院檢察署檢察官偵查起訴
    。
    理  由
一、右揭犯罪事實，業據被告甲○○分別於警、偵訊及本院審理時坦承不諱（見警卷
    第一至三頁，偵卷第八頁，本院九十一年四月十五日審判筆錄），被告甲○○於
    九十一年一月十日為警查獲時所採集之尿液，經送高雄市政府衛生局檢驗結果，
    呈嗎啡及甲基安非他命陽性反應，復有該局九十一年一月十八日高衛試煙字第Ｆ
    ─五五號煙毒尿液檢驗成績書一紙附於偵卷（二十八頁）可按，而海洛因施用入
    人體後水解還原成嗎啡，再循嗎啡之代謝方式排出體外，已據行政院衛生署藥物
    食品檢驗局（73）藥檢壹字第０三０二二一號函敘明綦詳，此外，並有第一級毒
    品海洛因二包（驗後合計淨重○‧九三公克）及被告甲○○所有供其施用海洛因
    所用殘留海洛因之鏟管一支扣案可資佐證，而上開扣案疑似海洛因之白色粉末二
    包及鏟管上殘留之白色粉末，經分別送請法務部調查局及高雄醫學大學附設中和
    紀念醫院鑑定結果，均含有海洛因成分，亦有法務部調查局九十一年二月十九日
    調科壹字第二二○○一二八六六號鑑定通知書及高雄醫學大學附設中和紀念醫院
    九十一年四月二日編號九一○三─一七六號檢驗報告各一紙附於偵卷（第二十五
    頁）及審卷可稽，是被告甲○○前開自白與事實相符，自可採為認定事實之依據
    ，其施用第一、二級毒品之犯行，堪以認定。再查，被告甲○○於八十七年間因
    施用第二級毒品案件，經臺灣高雄地方法院檢察署檢察官起訴後，由臺灣高等法
    院高雄分院適用毒品危害防制條例之規定，將其裁定送觀察、勒戒後，認有繼續
    施用毒品之傾向，而於八十七年八月十四日裁定令入戒治處所施以強制戒治，於
    強制戒治屆滿三月後經評定成效合格無繼續戒治必要，經台灣屏東戒治所報請停
    止戒治，經臺灣高等法院高雄分院於八十八年一月五日裁定停止戒治，所餘戒治
    期間交付保護管束，其保護管束期間於八十八年八月二十八日屆滿，再經該院於
    八十八年九月三十日以八十七年度上易字第一六三六號判決免刑確定等事實，有
    該判決書影本、本院被告院內索引卡紀錄表、臺灣高等法院被告全國前案紀錄表
    、臺灣高雄地方法院檢察署刑案資料查註紀錄表各一份在卷可稽，其於前開免刑
    判決確定後，五年內再犯施用第一、二級毒品犯行，應依法予以論罪科刑。
二、查海洛因、安非他命分別係毒品危害防制條例第二條第二項第一款、第二款所稱
    之第一、二級毒品，均不得持有、施用。次按犯毒品危害防制條例第十條之施用
    第一級、第二級毒品罪者，依同條例第二十條第一項、第二項後段、第二十三條
    第一項、第二項前段規定，檢察官應先將被告送勒戒處所觀察、勒戒，經觀察、
    勒戒後，認有繼續施用毒品傾向者，應由檢察官聲請法院裁定令入戒治處所施以
    強制戒治，強制戒治期滿或交付保護管束期滿，始得由檢察官為不起訴處分。而
    依上開規定為不起訴處分後，五年內再犯同條例第十條施用第一、二級毒品罪者
    ，除由檢察官聲請法院裁定先令入戒治處所施以強制戒治外，刑責部分仍應依通
    常刑事訴訟程序追訴處罰，此觀同條例第二十三條第二項規定自明。再按同條例
    第三十五條規定，於該條例修正施行前繫屬之案件，除有刑法第二條第一項但書
    之情形外，於修正後，由法院依修正後規定處理之，依修正後規定應為不起訴處
    分者，法院應為免刑判決。由上揭相關規定可知，於毒品危害防制條例修正施行
    前繫屬之案件，於修正後，經法院依修正後規定將被告送勒戒處所觀察、勒戒後
    ，認有繼續施用毒品傾向，經裁定送戒治處所強制戒治期滿而為免刑判決確定後
    ，五年內再犯第十條施用第一級、第二級毒品之罪，應同有上開毒品危害防制條
    例第二十三條第二項前段規定之適用。本案被告前既已因施用毒品案件，經臺灣
    高等法院高雄分院依修正後規定裁定送勒戒處所觀察、勒戒後，認有繼續施用毒
    品傾向，再經該院裁定送戒治處所強制戒治期滿而為免刑判決確定後，五年內再
    犯第十條施用第一級、第二級毒品之罪，即應依法論罪科刑。是核被告甲○○所
    為，分別係犯毒品危害防制條例第十條第一項之施用第一級毒品罪及同條第二項
    之施用第二級毒品罪。至被告先後持有第一、二級毒品之行為，因其持有後進而
    施用，其持有之低度行為應分別為施用第一級、第二級毒品之高度行為所吸收，
    均不另論持有第一、二級毒品罪。又被告先後多次施用第一級毒品之行為，時間
    緊接，且反覆為之，所犯又係同一罪名之罪，顯係基於概括犯意為之，應依連續
    犯規定論以一罪，並加重其刑。再者，被告所犯施用第一級毒品及施用第二級毒
    品二罪之間，犯意各別，行為互殊，應予分論併罰。審酌被告於毒品危害防制條
    例施行前，已有施用毒品之不良素行，經臺灣高等法院高雄分院適用新法毒品危
    害防制條例之規定，將其裁定送觀察、勒戒、強制戒治後，而為免刑判決確定後
    ，仍未戒絕毒品，再犯相同之罪，顯見其戒毒意志不堅，無悔改之意，本不宜寬
    貸，惟念其施用毒品乃自戕一己之身體健康，尚未害及他人，暨於本院審理期間
    已坦承犯行，態度尚佳等一切情狀，就其所犯上開二罪，分別量處如主文所示之
    刑，並定其應執行之刑。扣案之第一級毒品海洛因二包（驗後合計淨重○‧九三
    公克）係屬毒品，而被告甲○○所有供其施用海洛因所用之鏟管一支，其上並殘
    留有海洛因等情，已如前述，茲因鏟管上之海洛因殘渣已無從與該鏟管分析剝離
    ，應視同毒品，均應依毒品危害防制條例第十八條第一項前段規定，宣告沒收銷
    燬。至鑑驗耗用之毒品，既已滅失，即無庸再為沒收諭知。
據上論斷，應依刑事訴訟法第二百九十九條第一項前段，毒品危害防制條例第十條第
一項、第二項、第二十三條第二項、第十八條第一項前段，刑法第十一條、第五十六
條、第五十一條第五款，判決如主文。
本案經檢察官楊婉莉到庭執行職務。
中      華      民      國      九十一      年    四    月    二十三    日
                                        臺灣高雄地方法院刑事庭
                                            法  官    涂裕洪
右正本證明與原本無異。
如不服本判決，應於判決送達後十日內，向本院提出上訴狀。
                                            書記官    賴佳慧
中    華    民    國      九十一      年      四      月      二十六   日
附錄本判決論罪法條：
毒品危害防制條例第十條第一項、第二項：
  施用第一級毒品者，處六月以上五年以下有期徒刑。
  施用第二級毒品者，處三年以下有期徒刑。
